ACORDAO-COMPLETO-2508046

ACÓRDÃO 2161/2021 ATA 36/2021 - PLENÁRIO

VISTOS, relatados e discutidos estes autos que cuidam de Representação sobre possíveis irregularidades referentes ao Pregão Eletrônico 5/2021, conduzido pela Universidade Federal do Ceará, com o objetivo de contratar prestação de serviços auxiliares e de apoio administrativo, no âmbito daquela unidade jurisdicionada, tendo o objeto sido homologado em 27/7/2021 pelo valor de R$ 6.190.986,12.
ACORDAM os Ministros do Tribunal de Contas da União, reunidos em Sessão Plenária, diante das razões expostas pelo Relator, em:
9.1. com fundamento no art. 113, § 1º, da Lei 8.666/1993, c/c o art. 237, inciso VII e parágrafo único, do Regimento Interno/TCU, e no art. 103, § 1º, da Resolução - TCU 259/2014, conhecer da Representação para, no mérito, considerá-la parcialmente procedente;
9.2. com fulcro no art. 276 do RI/TCU, indeferir o pedido de concessão de medida cautelar formulado pelo representante, tendo em vista a inexistência dos elementos necessários para sua adoção;
9.3. com espeque no art. 9º, inciso I, da Resolução - TCU 315/2020, dar ciência à Universidade Federal do Ceará sobre as seguintes falhas, identificadas no Pregão Eletrônico 5/2021, para que sejam adotadas medidas internas com vistas à prevenção de outras ocorrências semelhantes:
9.3.1. a inobservância, do percentual de 12,10%, para fins de provisão de férias e adicional de férias, nas situações de utilização de Conta-Depósito Vinculada - bloqueada para movimentação, como mecanismo de controle interno de gerenciamento de risco de descumprimento das obrigações trabalhistas, previdenciárias e com FGTS da contratada, verificada no submódulo 2.1 da planilha de custos do Pregão Eletrônico 5/2021, descumpre o art. 18, §§ 1º, I, e 4º c/c os itens 1.2, "a", do Anexo VII-B e 14 do Anexo XII, da IN Seges/MP 5/2017, e o item 2.4.1 do Caderno de Logística da Conta Vinculada-Seges/MP;
9.4. dar ciência sobre o presente Acórdão à Universidade Federal do Ceará e ao representante, destacando que o relatório e o voto que fundamentam a deliberação ora encaminhada podem ser acessados por meio do endereço eletrônico www.tcu.gov.br/acordaos; 
9.5. nos termos art. 169, II, do Regimento Interno deste Tribunal, arquivar os presentes autos.

Representação sobre possíveis irregularidades em licitação para contratação de prestação de serviços auxiliares e de apoio administrativo, com dedicação exclusiva de mão de obra.

Universidade Federal do Ceará.

3. Interessados/Responsáveis: 
3.1. Representante: Sulclean Serviços Ltda

13.1. Ministros presentes: Ana Arraes (Presidente), Walton Alencar Rodrigues, Benjamin Zymler, Augusto Nardes, Aroldo Cedraz, Raimundo Carreiro (Relator), Bruno Dantas, Vital do Rêgo e Jorge Oliveira.
13.2. Ministros-Substitutos presentes: Augusto Sherman Cavalcanti, Marcos Bemquerer Costa e André Luís de Carvalho.

RAIMUNDO CARREIRO

Transcrevo a seguir, nos termos do art. 1º, § 3º, inciso I, da Lei nº 8.443/92, a instrução lavrada no âmbito da Secretaria de Controle Externo de Aquisições Logísticas (peça 12) , cujas conclusões contaram com a anuência do titular daquela unidade técnica (peças 13) .
	A. Identificação do Processo

	TC Processo 022.028/2021-8
	Conhecimento. Indeferimento de pedido de concessão de medida cautelar. Mérito pela procedência parcial. Ciência. Arquivamento.

	Unidade Jurisdicionada
	Uasg

	Universidade Federal do Ceará (UFC) 
	153045

	Representante
	CNPJ
	Procuração

	Sulclean Serviços Ltda.
	06.205.427/0001-02
	Peças 2 e 7

	Objeto da Contratação

	Contratação de prestação de serviços auxiliares e de apoio administrativo, com dedicação exclusiva de mão de obra, nas categorias profissionais de Auxiliar operacional de serviços diversos, Auxiliar técnico I, Assistente de apoio à gestão e Copeiro, no âmbito da Universidade Federal do Ceará (UFC) , tanto nesta capital como no interior do estado do Ceará, conforme especificações, condições, quantidades, exigências e estimativas estabelecidas no Edital e seus anexos (peça 3, p. 1) .

	Procedimento Auxiliar de Contratação  
	Modalidade  
	Número do Certame

	Não se aplica
	Pregão Eletrônico
	5/2021

	Modo de Disputa
	Critério de Julgamento

	Combinado (aberto e fechado) 
	Menor preço global

	Vigência
	Valor Homologado

	12 meses, prorrogável até o limite de 60 meses (peça 3, p.  13 e 18) 
	R$ 6.190.986,12 (peça 11) 

	Legislação que Rege o Certame

	Lei 10.520/2002 (Lei do Pregão) e subsidiariamente a Lei 8.666/1993

	Fase do Certame

	O objeto da licitação foi homologado em 27/7/2021 (peça 11) . 

	B. Alegações do Representante 

	1.	O representante alega, em suma, que o edital do Pregão Eletrônico 5/2021 está exigindo a provisão de férias e 1/3 de férias em percentual diverso de 12,10%, de observância compulsória, consoante previsto no item 14 do Anexo XII da IN Seges/MP 5/2017 e no Caderno de Logística da Conta Vinculada-Seges/MP.
2.	Diante disso, requer seja a representação conhecida, suspendendo-se cautelarmente os procedimentos relativos ao Pregão Eletrônico 5/2021, e, no mérito, seja declarada a nulidade do respectivo edital e de todo e qualquer ato dele decorrente. 

	C. Exame de Admissibilidade

	Legitimidade do Autor

	O representante possui legitimidade para representar ao Tribunal?
 (Fundamento em lei específica: art. 113, § 1º, da Lei 8.666/1993; Fundamento no Regimento Interno/TCU: art. 237, inciso VII e parágrafo único) 
	Sim

	Redação em Linguagem Compreensível

	A representação está redigida em linguagem clara e objetiva, contém nome legível, qualificação e endereço do representante?
 (Fundamento: art. 235 do Regimento Interno/TCU) 
	Sim

	Indício Concernente à Irregularidade ou Ilegalidade

	A representação encontra-se acompanhada do indício concernente à irregularidade ou ilegalidade apontada pelo autor?
 (Fundamento: art. 235 do Regimento Interno/TCU) 
	Sim

	Competência do TCU

	A representação trata de matéria de competência do TCU?
 (Fundamento: art. 235 do Regimento Interno/TCU) 
	Sim

	Interesse Público

	Os argumentos do autor indicam a possibilidade de existência de interesse público, caso restem comprovadas as supostas irregularidades apontadas na peça inicial.
 (Fundamento: art. 103, § 1º, da Resolução - TCU 259/2014) 
	Sim

	Análise quanto ao interesse público: Confirmadas as alegações do representante, há potencial risco de inexecução ou execução insatisfatória do contrato.

	Conclusão quanto ao Exame de Admissibilidade

	3.	Presentes todos os requisitos de admissibilidade constantes no art. 113, § 1º, da Lei 8.666/1993, c/c o art. 237, inciso VII e parágrafo único, do Regimento Interno/TCU, e no art. 103, § 1º, da Resolução - TCU 259/2014, a representação deve ser conhecida.

	D. Medida Cautelar - Avaliação dos Pressupostos

	Perigo da Demora

	Há decisão judicial ou administrativa, sem especificação de prazo, para suspender o andamento do processo licitatório ou a contratação?
	Não

	O contrato decorrente do certame já foi assinado?
	Não

	Análise:

	4.	Está configurado o pressuposto do perigo da demora, uma vez que a objeto da licitação foi homologado em 27/7/2021 (peça 11) , podendo estar iminente a assinatura do respectivo contrato. 

	Perigo da Demora Reverso

	O serviço/bem é essencial ao funcionamento das atividades da Unidade Jurisdicionada?
	Sim

	A Unidade Jurisdicionada está coberta contratualmente pelo serviço com razoável vigência (há a possibilidade de voltar a fase ou refazer o certame, a depender da consequência da concessão de cautelar no caso concreto) ou admite prorrogação excepcional?
	Sim

	Caso haja a possibilidade de manutenção do contrato com a atual prestadora dos serviços, as condições dessa contratação seriam melhores (menor preço e atendimento satisfatório) que o que se está em vias de contratar?
	Não

	Análise:

	5.	Está configurado o pressuposto do perigo da demora reverso, haja vista que o serviço licitado está coberto pelo Contrato 5/2016, prorrogado, excepcionalmente, após esgotado 60 meses de vigência, até 4/2/2022 ou até o término do processo licitatório Processo 026678/2020-03 (Pregão Eletrônico 5/2021) , com valor anual de R$ 6.560.886,12 (peça 10) , cujo preço é superior ao obtido no Pregão Eletrônico 5/2021, de R$ 6.190.986,12 (peça 11) .

	Plausibilidade Jurídica

	A Unidade Jurisdicionada está sujeita aos normativos supostamente infringidos?
	Sim

	Há plausibilidade nas alegações do representante ou nas verificações realizadas pela Unidade Técnica?
	Sim

	Há indício de sobrepreço ou superfaturamento?
	Não

	Há grave risco de lesão ao erário, inexecução ou execução insatisfatória do objeto?
	Não

	Análise quanto à plausibilidade jurídica e quanto à necessidade de adoção de medida cautelar:

	6.	O questionamento do representante recai sobre possível inobservância, na planilha de custos e formação de preços referencial do Pregão Eletrônico 5/2021, do percentual de 12,10%, estabelecido nos itens 14 do Anexo XII da IN Seges/MP 5/2017 e 2.4.1 do Caderno de Logística da Conta Vinculada-Seges/MP, no que tange ao item férias e adicional de férias.
7.	Sobre a questão, observa-se que o art. 18, § 1º, da IN Seges/MP 5/2017 estabelece que, nas contratações de serviços com regime de dedicação exclusiva de mão de obra, deverá ser contemplado, obrigatoriamente, o gerenciamento de risco de descumprimento das obrigações trabalhistas, previdenciárias e com FGTS da contratada, dispondo em seus §§ 1º e 4º, que: 
§ 1º Para o tratamento dos riscos previstos no caput, poderão ser adotados os seguintes controles internos:
I - Conta-Depósito Vinculada ¿ bloqueada para movimentação, conforme disposto em Caderno de Logística, elaborado pela Secretaria de Gestão do Ministério do Planejamento, Desenvolvimento e Gestão; ou
II - Pagamento pelo Fato Gerador, conforme disposto em Caderno de Logística, elaborado pela Secretaria de Gestão do Ministério do Planejamento, Desenvolvimento e Gestão.
 (...) 
§ 4º Os procedimentos de que tratam os incisos do § 1º deste artigo estão disciplinados no item 1 do Anexo VII-B.
8.	O item 1 do Anexo VII-B, mencionado no § 4º do art. 18 da IN Seges/MP 5/2017, dispõe:
1. Dos mecanismos de controle interno:
1.1. Para atendimento do disposto no art. 18, o ato convocatório deverá conter uma das seguintes regras:
a) Conta-Depósito Vinculada - bloqueada para movimentação; ou
b) Pagamento pelo Fato Gerador;
 (...) 
1.2. No caso da Conta-Depósito Vinculada - bloqueada para movimentação, os órgãos e entidades deverão adotar:
a) provisionamento de valores para o pagamento das férias, 13º (décimo terceiro) salário e verbas rescisórias aos trabalhadores da contratada, que serão depositados pela Administração em Conta-Depósito Vinculada - bloqueada para movimentação, conforme Anexos XII e XII-A;
9.	Por sua vez, o Anexo XII da IN Seges/MP 5/2017, dispõe, em seus itens 2 e 14, que:
2. O montante dos depósitos da Conta-Depósito Vinculada - bloqueada para movimentação será igual ao somatório dos valores das seguintes provisões:
a) 13º (décimo terceiro) salário;
b) férias e 1/3 (um terço) constitucional de férias;
c) multa sobre o FGTS e contribuição social para as rescisões sem justa causa; e
d) encargos sobre férias e 13º (décimo terceiro) salário.
 (...) 
14. Os valores provisionados para atendimento do item 2 deste Anexo serão discriminados conforme tabela a seguir:
 (...) 
Férias e 1/3 Constitucional 		        12,10% (doze virgula dez por cento) 
 (...) 
10. 	Na mesma linha, o item "2.4.1 - Considerações finais sobre os encargos" do Caderno de Logística da Conta Vinculada-Seges/MP, consigna que
A Administração poderá utilizar como referência, para fins de provisão dos encargos sociais e trabalhistas, o modelo de planilha de custos e formação de preços disponível na Instrução Normativa n° 5, de 2017, devendo adaptá-lo às especificidades do serviço a ser contratado. 
O quadro abaixo demonstra os percentuais obrigatórios para provisão mensal, totalizando as faixas percentuais dos valores para depósito vinculado, conforme item 14, do Anexo XII, da IN n° 05, de 2017:
 (...) 
Férias e 1/3 (um terço) constitucional 		12,10%
11.	Portanto, procede o entendimento de que nas situações de utilização de Conta-Depósito Vinculada - bloqueada para movimentação, como mecanismo de controle interno de gerenciamento de risco de descumprimento das obrigações trabalhistas, previdenciárias e com FGTS da contratada, conforme adotado no Pregão Eletrônico 5/2021 (item 20 do edital - peça 3, p. 15) , a provisão de férias e adicional de férias deve considerar o percentual de 12,10%, consoante art. 18, §§ 1º, I, e 4º c/c os itens 1.2, "a", do Anexo VII-B e 14 do Anexo XII, da IN Seges/MP 5/2017, e item 2.4.1 do Caderno de Logística da Conta Vinculada-Seges/MP.
12.	Verifica-se que o modelo de planilha de custos e formação de preços, constante do Anexo II do Edital - Modelo da Proposta (peça 3, p. 48-58) , observou o Anexo VII-D da IN Seges/MP 5/2017, especificando no submódulo 2.1 (peça 3, p. 51-52) as verbas: 13º Salário, Férias e Adicional de Férias, com as seguintes notas: 
Nota 1: Como a planilha de custos e formação de preços é calculada mensalmente, provisiona-se proporcionalmente 1/12 (um doze avos) dos valores referentes a gratificação natalina, férias e adicional de férias.
Nota 2: O adicional de férias contido no Submódulo 2.1 corresponde a 1/3 (um terço) da remuneração que por sua vez é divido por 12 (doze) conforme Nota 1 acima.
Nota 3: Levando em consideração a vigência contratual prevista no art. 57 da Lei nº 8.666, de 23 de junho de 1993, a rubrica férias tem como objetivo principal suprir a necessidade do pagamento das férias remuneradas ao final do contrato de 12 meses. Esta rubrica, quando da prorrogação contratual, torna-se custo não renovável. 
13.	Com efeito, o percentual estabelecido na planilha modelo de custos e formação de preços, para férias e adicional de férias, correspondente a 11,11% (1/12 x 4/3 = 11,11%) , está em desacordo com o percentual de 12,10%, previsto nos itens 14 do Anexo XII da IN Seges/MP 5/2017 e 2.4.1 do Caderno de Logística da Conta Vinculada-Seges/MP, para as situações de utilização de Conta-Depósito Vinculada - bloqueada para movimentação, como é o caso no Pregão Eletrônico 5/2021 (item 20 do edital - peça 3, p. 15) .
14.	De todo o modo, considerando que a vigência inicial do contrato é de doze meses e que o trabalhador contratado para tal finalidade só terá direito a férias após completar doze meses de trabalho ou indenização na proporção de 1/12 por mês trabalhado, em caso de rescisão advinda da não renovação do contrato decorrente da licitação, o percentual de férias + 1/3 correspondente a 11,11%, previsto no orçamento base, não teve o condão de macular o certame, eis que não trouxe qualquer prejuízo aos potenciais interessados, tampouco para a Administração. 
15.	De se observar que o percentual de 12,10% considera, para fins de provisão a proporcionalidade 1/11 (um mês de férias para cada 11 meses trabalhados) , ou seja, 1/11 x 4/3 = 12,1%, situação que ocorre só após o 12º mês do contrato de trabalho. Observa-se, nessa linha, que a Nota 3, do submódulo 2.1, acima transcrito, esclarece que, em caso de prorrogação contratual, a rubrica férias passaria a ser custo não renovável, remanescendo, no submódulo 2.1, a partir de então, apenas os custos de 13º e adicional de 1/3 de férias. Diante disso, e considerando que o custo do repositor substituto do empregado alocado na prestação dos serviços nas ausências legais, constam do módulo 4, tem-se que não houve prejuízo aos valores globais ofertados pelos licitantes. 
16.	Registre-se que a questão foi suscitada e respondida pela Administração em resposta a pedidos de esclarecimentos e impugnação ao edital. Por isso, ainda que não tenha sido alterado o edital quanto ao percentual de provisão de férias e adicional de férias, não seria razoável às licitantes alegarem qualquer tratamento não isonômico. 
17.	A propósito, conforme se infere da Ata de Realização do Pregão Eletrônico 5/2021 (peça 8) , o certame teve competitividade, acusando a participação de 23 licitantes, sagrando-se vencedora a 1ª colocada na etapa fechada de lances, com um desconto de 10,61% sobre o orçamento base da licitação (preço negociado de R$ 6.190.986,12, frente ao valor de R$ 6.925.545,33, estimado pela Administração) .
18.	Isso posto, verificado que a falha apontada não restringiu a competitividade, tampouco impactou no preço global ofertado pelos licitantes, e considerando que o procedimento já foi homologado (peça 11) , não se vislumbra interesse público na adoção de medida cautelar para suspender o procedimento ou em sua ulterior anulação, notadamente pelos custos que tais medidas acarretariam à Administração. Por conseguinte, mostra-se suficiente para o deslinde da questão, dar ciência à Universidade Federal do Ceará, para que adote medidas internas com vistas à prevenção de outras ocorrências semelhantes, de que: 
a) 	a inobservância, do percentual de 12,10%, para fins de provisão de férias e adicional de férias, nas situações de utilização de Conta-Depósito Vinculada - bloqueada para movimentação, como mecanismo de controle interno de gerenciamento de risco de descumprimento das obrigações trabalhistas, previdenciárias e com FGTS da contratada, verificada no submódulo 2.1 da planilha de custos do Pregão Eletrônico 5/2021, descumpre o art. 18, §§ 1º, I, e 4º c/c os itens 1.2, "a", do Anexo VII-B e 14 do Anexo XII, da IN Seges/MP 5/2017, e o item 2.4.1 do Caderno de Logística da Conta Vinculada-Seges/MP.
19.	Feitas as considerações, propõe-se indeferir o pedido de medida cautelar, pois, embora presentes os pressupostos do perigo da demora e da plausibilidade jurídica, restou caracterizado o perigo da demora reverso e a ausência de interesse público na suspensão do certame.
20.	Além disso, diante do exposto nesta instrução, os elementos constantes dos autos permitem, desde já, a avaliação quanto ao mérito da presente representação como parcialmente procedente.
21.	Será proposta, portanto, ciência à Universidade Federal do Ceará, na forma descrita na alínea "a" do item 17 desta instrução. 

	E. Impacto dos Encaminhamentos Propostos

	Haverá impacto relevante na Unidade Jurisdicionada e/ou na sociedade, decorrente dos encaminhamentos propostos?
	Não

	F. Pedido de Ingresso aos Autos, de Informações/Vistas/Cópias, e de Sustentação Oral

	Há pedido de ingresso aos autos?
	Não

	Há pedido de informações/vistas/cópia do processo?
	Não

	Há pedido de sustentação oral?
	Não

	G. Processos Conexos e Apensos

	Há processos conexos noticiando possíveis irregularidades na contratação ora em análise?
	Não

	Há processos apensos?
	Não

	H. Proposta de Encaminhamento

	22.	Em virtude do exposto, propõe-se:
22.1.	conhecer da representação, satisfeitos os requisitos de admissibilidade constantes no art. 113, § 1º, da Lei 8.666/1993, c/c o art. 237, inciso VII e parágrafo único, do Regimento Interno/TCU, e no art. 103, § 1º, da Resolução - TCU 259/2014;
22.2.	indeferir o pedido de concessão de medida cautelar formulado pelo representante, tendo em vista a inexistência dos elementos necessários para sua adoção;
22.3.	no mérito, considerar a presente representação parcialmente procedente
22.4.	dar ciência à Universidade Federal do Ceará, com fundamento no art. 9º, inciso I, da Resolução - TCU 315/2020, sobre as seguintes impropriedades/falhas, identificadas no Pregão Eletrônico 5/2021, para que sejam adotadas medidas internas com vistas à prevenção de outras ocorrências semelhantes:
	a) a inobservância, do percentual de 12,10%, para fins de provisão de férias e adicional de férias, nas situações de utilização de Conta-Depósito Vinculada - bloqueada para movimentação, como mecanismo de controle interno de gerenciamento de risco de descumprimento das obrigações trabalhistas, previdenciárias e com FGTS da contratada, verificada no submódulo 2.1 da planilha de custos do Pregão Eletrônico 5/2021, descumpre o art. 18, §§ 1º, I, e 4º c/c os itens 1.2, "a", do Anexo VII-B e 14 do Anexo XII, da IN Seges/MP 5/2017, e o item 2.4.1 do Caderno de Logística da Conta Vinculada-Seges/MP;
22.5.	informar à Universidade Federal do Ceará e ao representante do acórdão que vier a ser proferido, destacando que o relatório e o voto que fundamentam a deliberação ora encaminhada podem ser acessados por meio do endereço eletrônico www.tcu.gov.br/acordaos; e
22.6.	arquivar os presentes autos, nos termos art. 169, II, do Regimento Interno deste Tribunal.

	É o Relatório.

8.1. Lucas de Menezes Bolzan (115.687/OAB-RS) e outros, representando Sulclean Serviços Ltda.

Não atuou.

REPRESENTAÇÃO COM PEDIDO DE MEDIDA CAUTELAR. CONHECIMENTO. NÃO CONFIGURAÇÃO DOS REQUISITOS PARA A CONCESSÃO DA MEDIDA ACAUTELATÓRIA. PRESENÇA DO PERIGO DA DEMORA REVERSO. INDEFERIMENTO DA MEDIDA CAUTELAR. PROCEDÊNCIA PARCIAL. INEXISTÊNCIA DE DANO AO ERÁRIO. PRESENÇA DE COMPETITIVIDADE. CIÊNCIA SOBRE A FALHA PARA A UNIDADE JURISDICIONADA. CIÊNCIA AOS INTERESSADOS. ARQUIVAMENTO.

Secretaria de Controle Externo de Aquisições Logísticas (Selog).

A Representação em análise pode ser conhecida, visto que foram satisfeitos os requisitos de admissibilidade constantes no art. 113, § 1º, da Lei 8.666/1993, c/c o art. 237, inciso VII e parágrafo único, do Regimento Interno/TCU, e no art. 103, § 1º, da Resolução - TCU 259/2014.
2.	Trata-se de Representação sobre possíveis irregularidades referentes ao Pregão Eletrônico 5/2021, conduzido pela Universidade Federal do Ceará.
3.	O certame tem por objetivo a contratação de prestação de serviços auxiliares e de apoio administrativo, no âmbito daquela unidade jurisdicionada, tanto na capital como no interior do estado do Ceará. O objeto foi homologado em 27/7/2021 pelo valor de R$ 6.190.986,12.
4.	Após as necessárias análises a unidade técnica propõe:
"22.	Em virtude do exposto, propõe-se:
22.1.	conhecer da representação, satisfeitos os requisitos de admissibilidade constantes no art. 113, § 1º, da Lei 8.666/1993, c/c o art. 237, inciso VII e parágrafo único, do Regimento Interno/TCU, e no art. 103, § 1º, da Resolução - TCU 259/2014;
22.2.	indeferir o pedido de concessão de medida cautelar formulado pelo representante, tendo em vista a inexistência dos elementos necessários para sua adoção;
22.3.	no mérito, considerar a presente representação parcialmente procedente
22.4.	dar ciência à Universidade Federal do Ceará, com fundamento no art. 9º, inciso I, da Resolução - TCU 315/2020, sobre as seguintes impropriedades/falhas, identificadas no Pregão Eletrônico 5/2021, para que sejam adotadas medidas internas com vistas à prevenção de outras ocorrências semelhantes:
	a) a inobservância, do percentual de 12,10%, para fins de provisão de férias e adicional de férias, nas situações de utilização de Conta-Depósito Vinculada - bloqueada para movimentação, como mecanismo de controle interno de gerenciamento de risco de descumprimento das obrigações trabalhistas, previdenciárias e com FGTS da contratada, verificada no submódulo 2.1 da planilha de custos do Pregão Eletrônico 5/2021, descumpre o art. 18, §§ 1º, I, e 4º c/c os itens 1.2, "a", do Anexo VII-B e 14 do Anexo XII, da IN Seges/MP 5/2017, e o item 2.4.1 do Caderno de Logística da Conta Vinculada-Seges/MP;
22.5.	informar à Universidade Federal do Ceará e ao representante do acórdão que vier a ser proferido, destacando que o relatório e o voto que fundamentam a deliberação ora encaminhada podem ser acessados por meio do endereço eletrônico www.tcu.gov.br/acordaos; e
22.6.	arquivar os presentes autos, nos termos art. 169, II, do Regimento Interno deste Tribunal."
5.	Ressalto que está presente o pressuposto do perigo da demora reverso, haja vista que o serviço licitado está coberto pelo Contrato 5/2016, prorrogado, excepcionalmente, após esgotado 60 meses de vigência, até 4/2/2022 ou até o término do processo referente ao Pregão Eletrônico 5/2021, com valor anual de R$ 6.560.886,12 (peça 10) . Ou seja, o preço do atual contrato é superior ao obtido no Pregão Eletrônico 5/2021, de R$ 6.190.986,12 (peça 11) .
6.	Desta forma, não há indícios de sobrepreço ou prejuízo ao Erário.
7.	O questionamento do representante recai sobre possível inobservância, na planilha de custos e formação de preços referencial do Pregão Eletrônico 5/2021, do percentual de 12,10%, estabelecido nos itens 14 do Anexo XII da IN Seges/MP 5/2017 e 2.4.1 do Caderno de Logística da Conta Vinculada-Seges/MP, no que tange ao item férias e adicional de férias.
8.	É de se observar que o percentual de 12,10% considerou, para fins de provisão a proporcionalidade 1/11 (um mês de férias para cada 11 meses trabalhados) , ou seja, 1/11 x 4/3 = 12,1%, situação que ocorre só após o 12º mês do contrato de trabalho.
9.	Entretanto, no caso em análise, a vigência inicial do contrato é de doze meses e o trabalhador contratado para tal finalidade só terá direito a férias após completar doze meses de trabalho ou indenização na proporção de 1/12 por mês trabalhado, em caso de rescisão advinda da não renovação do contrato decorrente da licitação, o percentual de férias + 1/3 correspondente a 11,11%, previsto no orçamento base. Dessa forma, o percentual de 12/10% não teve o condão de macular o certame, eis que não trouxe qualquer prejuízo aos potenciais interessados, tampouco para a Administração.
10.	Ademais, essa questão foi esclarecida pela Administração em resposta a pedidos de esclarecimentos e impugnação ao edital. Assim, ainda que o edital não tenha sido alterado quanto ao percentual de provisão de férias e adicional de férias, não parece razoável às licitantes alegarem qualquer tratamento não isonômico.
11.	Dessa forma, considerando que a falha apontada não restringiu a competitividade, tampouco impactou no preço global ofertado pelos licitantes, e levando em conta que o procedimento já foi homologado (peça 11) , além de estar configurado o perigo da demora reverso, não resta configurado interesse público na adoção de medida cautelar para suspender o procedimento ou sua anulação, notadamente pelos custos que tais medidas acarretariam à Administração.
12.	Nesse cenário, é suficiente para o deslinde da questão que seja dada ciência à Universidade Federal do Ceará sobre a falha, para que adote medidas internas com vistas à prevenção de outras ocorrências semelhantes.
13.	Ante o exposto, acolho a proposta uníssona da unidade técnica, e voto por que o Tribunal adote a minuta de acórdão que ora submeto à apreciação deste Colegiado.
TCU, Sala das Sessões, em 8 de setembro de 2021.
RAIMUNDO CARREIRO 
Relator